臺灣嘉義地方法院民事判決　　　　　　　100年度婚字第278號
原　　　告　李蓮嬌
訴訟代理人　陳淑香律師
被　　　告　鄭
上列當事人間請求離婚事件，經本院於民國100年12月28日言詞
辯論終結，判決如下：
    主      文
准原告與被告離婚。
訴訟費用由被告負擔。
    事實及理由
一、被告未於言詞辯論期日到場，核無民事訴訟法第386條各款
    所列情形之一，爰依原告聲請，由其一造辯論而為判決，合
    先敘明。
二、原告起訴主張：兩造於民國92年間結婚，共同居住於嘉義市
    ，婚後因財務時生爭執，未同房多年，於98年12月16日原告
    即遭被告毆打，致臉頰受傷，雖原告聲請保護令未獲准，但
    被告仍未改進，暴力越來越嚴重，於100年7月間，因被告竊
    取原告皮包內之新台幣（下同）6000元，原告需支付返回大
    陸之相關旅費，於100年8月10日上午8時許，被告酒醉回家
    ，原告向被告追討其所拿取之款項，詎被告惱羞成怒，出口
    威脅：「我要把這房子燒掉」等語，原告隨即離家不加理會
    ，於當日中午11時許，原告返回住處，打開大門，被告即以
    拳頭毆擊原告之臉部及雙手，致原告頭暈倒地，原告為求自
    保，打電話報警，被告卻仍以「妳該死囉！竟然打電話，如
    果妳這次可以回大陸，我的名字倒過來念。」等語恫嚇原告
    ，於警局時，被告仍出言以「我見妳一次打一次，打到我自
    己去關為止。」等語，同日下午4時許，原告在烹煮晚餐，
    被告將瓦斯關掉，抓住原告衣領，毆打原告腹部二下，被告
    再度威脅：「我見妳一次打一次。」等語，原告相當畏懼，
    故離家居住，查兩造婚姻期間因金錢而生爭執，共通話題不
    多，婚姻基礎本即薄弱，而被告於婚後多年來動輒以武力言
    語相向，其對待原告方式，就一般人而言，婚姻已難維繫，
    此婚姻誠摯基礎顯已動搖，亦難謂非虐待，又被告時有施暴
    之舉，並對原告精神虐待，毫無尊重及愛惜之意等情，業如
    上述，原告畏懼被告，現更不敢回去與被告同住，足見兩造
    情感全無挽回餘地，兩造婚姻所賴以維持之誠摯互信、相互
    扶持等基礎已蕩然無存，實難期待兩造日後仍能共營夫妻生
    活而不心存芥蒂，足認兩造感情破裂難以癒合，已喪失改善
    婚姻關係之意願，堪認兩造之婚姻確已生破綻達難以維持之
    程度，要無繼續維持共同生活以獲得安全、幸福及滿足之可
    能，核屬難以維持婚姻之重大事由，而其事由之發生實係可
    歸責於被告，爰依民法第1052條第1項第5款及第2項之規定
    訴請離婚，並聲明：如主文所示。
三、被告則未於言詞辯論期日到場，亦未提出任何書狀作何聲明
    或陳述。
四、本件兩造於92年6月2日結婚，未生育子女，因被告對原告為
    家庭暴力，經原告聲請本院於100年11月9日以100年度家護
    字第476號核發民事通常保護令確定在案，兩造自100年8月
    間家庭暴力事件後即分居迄今等情，有戶籍謄本影本1份在
    卷可證，並經本院依職權調取前述通常保護令民事卷核閱無
    誤，堪信屬實。
五、按婚姻乃一男一女之兩性結合，以組織家庭，共同生活為目
    的。故有足以破壞共同生活或難以維持共同生活之情事發生
    ，宜允許其離婚以消滅婚姻關係。74年6月3日修正公布之民
    法親屬編，就裁判離婚之原因，為應實際需要，參考各國立
    法例，增設民法1052條第2項，明定有同條第1項以外重大事
    由，難以維持婚姻者，亦得請求離婚。而夫妻生活貴在相互
    扶持，共同經營永久生活為目的，配偶間自應協力保持其家
    庭生活之圓滿、安全及幸福，因而夫妻應互相尊重以增進情
    感之和諧，倘夫妻終日爭執，未能共同生活，則其婚姻關係
    已屬有名無實，應認已構成難以維持婚姻之重大事由。且是
    否有難以維持婚姻之重大事由，判斷標準為婚姻是否已生破
    綻而無回復之希望，此應依客觀的標準，即難以維持婚姻之
    事實，是否已達於倘處於同一境況，任何人均將喪失維持婚
    姻希望之程度以決之（最高法院87年度台上字第1304號判決
    意旨參照）。經查：
(一)、原告主張兩造婚後即常因財務問題生爭執，被告動輒毆打原
    告或出言恫嚇原告，兩造現已分居，原告不願返家與被告同
    住等情，有診斷證明書三紙分別附於100年度家護字第476號
    、98年度家護字第715號、98年度家護字第557號通常保護令
    案卷內可查。又原告98年間聲請之保護令雖遭駁回，然經本
    院審閱前揭裁定內容，並非否定被告有毆打原告之行為，僅
    係因認定兩造間之衝突係屬偶發或另有財務糾紛，而認無核
    發必要。
(二)、原告主張於100年8月10日上午11時30分許，在嘉義市○○○
    路180巷6號302室住處，原告請被告還原告三萬元，但被告
    對此感到憤怒，威脅原告說：「要把這房子燒掉。」，當天
    中午11時許，原告回到家門口，一開大門，被告就一拳揍原
    告的臉頰，原告當場倒地且感到頭暈，後來又威脅原告：「
    妳該死囉！竟然打電話，如果妳這次可以回大陸，我的名字
    就倒過來念。」，而發生家庭暴力事件等情，業據其於100
    年度家護字第476號保護令案件中陳述明確，且提出診斷證
    明1紙為證，被告於該案調查時亦陳稱：雖沒有動手打原告
    ，但是有推原告，當時拿著麵去桌上，原告剛好過來，怕被
    原告撞到，所以就推了原告一下，原告就去撞到牆壁了，也
    知道原告有受傷等語，顯然被告亦坦承有因瑣事即推打原告
    致傷之情形。原告提起本件訴訟請求離婚，表明無法與被告
    繼續維繫婚姻，顯然對於被告已喪失恩愛之情，兩造婚姻所
    賴以維持之誠摯互信、相互扶持等基礎已蕩然無存。
(三)、再按，夫妻之一方有民法第1052條第1項各款以外之重大事
    由，難以維持婚姻者，夫妻之一方得請求離婚；但其事由應
    由夫妻之一方負責者，僅他方得請求離婚，為同法條第2項
    所明定。是其所採者為消極破綻主義精神，而非積極破綻主
    義。因此，若夫妻雙方均為有責時，則應衡量比較雙方之有
    責程度，而許責任較輕之一方向應負主要責任之他方請求離
    婚，如雙方之有責程度相同，則雙方均得請求離婚，以符公
    平，且符合民法第1052條第2項規定之立法目的（最高法院
    95年度台上字第1450號判決意旨參照）。綜上所述，兩造共
    同生活之婚姻目的既已不能達成，在缺乏互信互愛之基礎下
    ，加以原告離婚之意甚堅，顯見其無改善婚姻關係之主觀意
    願甚明，且被告因有家庭暴力行為，導致原告恐懼而離家，
    不願再與被告維繫婚姻生活，原告多次提出保護令之聲請，
    兩造間互信互愛之基礎蕩然無存，堪認兩造之婚姻確已生破
    綻達難以維持之程度，要無繼續維持共同生活以獲得安全、
    幸福及滿足之可能，核屬民法第1052條第2項所定難以維持
    婚姻之重大事由。而其事由之發生，乃肇因於被告之暴力行
    為，進而導致原告對被告產生恐懼感，不願意與被告共同生
    活，兩造感情破滅難以回復，此事由之造成實難認原告應負
    較高之責任，揆諸前揭說明，原告自得本於民法第1052  條
    第2項，請求裁判離婚。
六、又離婚係形成之訴，原告縱主張數個法定事由，因僅有單一
    之聲明，法院就其中一事由已為原告勝訴之判決，因離婚目
    的已達，就其餘事由即不再審究。本院既認原告依民法第10
    52條第1項第3款之規定請求離婚為有理由，已如上述，因離
    婚目的已達，則原告另外主張依據民法第1052條第2項規定
    訴請離婚，即無再予審酌之必要，附此敘明。
七、據上論結，本件原告之訴為有理由，依民事訴訟法第385條
    第1項前段、第78條，判決如主文。
中    華    民    國  100    年    12    月    30    日
                  家事庭法官  法  官  洪嘉蘭
以上正本係照原本作成。
如對本判決上訴，須於判決送達後20日之不變期間內，向本院提
出上訴狀。如委任律師提起上訴者，應一併繳納上訴審裁判費。
中    華    民    國  100    年    12    月    30    日
                              書記官  許家瑜